【裁判字號】    98,消債更,63
【裁判日期】    980623
【裁判案由】    聲請更生
【裁判全文】
臺灣基隆地方法院民事裁定            98年度消債更字第63號
聲  請  人
即  債務人  甲○○
上列當事人因消費者債務清理事件聲請更生，本院裁定如下：
    主  文
聲請駁回。
聲請費用由聲請人負擔。
    理  由
一、按聲請更生或清算不合程式或不備其他要件者，法院應以裁
    定駁回之，但其情形可以補正者，法院應定期間先命補正，
    消費者債務清理條例（下稱本條例）第8 條定有明文。又債
    務人對於金融機構因消費借貸、自用住宅借款、信用卡或現
    金卡契約而負債務，在聲請更生或清算前，應提出債權人清
    冊，以書面向最大債權金融機構請求協商債務清償方案並表
    明共同協商之意旨，復為本條例第151條第1項所明定。而本
    條例第151條第1項所訂之前置協商程序，揆其立法意旨，無
    非認債務人對於金融機構因前開原因所負欠債務，其法律關
    係較為單純明確，金融機構並已訂有債務協商機制，如能協
    商成立，債務人不需依本條例聲請更生或清算，可疏減法院
    負擔，有效分配司法資源，並使債務人得自主解決其債務，
    爰就此部分採行協商前置主義。再中華民國銀行公會為使協
    商前置程序順利並快速進行，擬定相關所需文件說明：包括
    (1)前置協商申請書；(2)身分證正反面影本；(3)申請人財產及
    收支狀況說明書；(4)債權人清冊；(5)近2年綜合所得資料清
    單及最近1個月核發財產資料；(6)近3個月薪資證明（如無證
    明請出具收入切結書）；(7)勞工保險投保資料表及明細（如
    無資料可免提供）。並於網路上公告、備妥相關申請表格供
    債務人下載。經核前開文書既屬達成協商所必要審核文件（
    包含為確認「確為債務人本人申請協商」及「可能履行之協
    商內容」等），且已較債務人向法院聲請更生或清算時所應
    提出及檢附文件簡便，故無提出之困難性，並於協商不成立
    後可挪作聲請更生或清算應提出文件之一部；加以承前所述
    ，協商前置之立法意旨在疏減法院負擔，而責由最大債權銀
    行介入以求當事人間得自主解決債務，於適當範圍令債務人
    配合提出相關文件，以減輕最大債權銀行依法律授權調取（
    詳本條例第151條第2項），應符衡平原則。即銀行公會所訂
    前述應檢附文件，雖較法律所規定之內容繁瑣，但有其必要
    ，並易促成協商方案形成。準此，倘最大債權銀行依前開規
    定通知債務人補正，債務人無正當理由，不予補正，故意延
    滯協商程序，自不得執此可歸責於己之事由，逕向法院聲請
    更生或清算，先此敘明。
二、本件聲請意旨略以：聲請人有不能清償債務之情事，於本條
    例施行後，曾以書面向最大債權金融機構台新銀行請求共同
    協商債務清償方案，惟因台新銀行拒絕協商，導致協商破裂
    ，且聲請人無擔保或無優先權之債務總額未逾新臺幣（下同
    ） 1,200萬元，復未經法院裁定開始清算程序或宣告破產云
    云。
三、經查，聲請人固主張台新銀行拒絕與其協商，惟依聲請人於
    提出本件聲請時所檢附之存證信函，聲請人向台新銀行申請
    前置協商時，僅隨函檢附聲請人之債權人清冊及債務清償方
    案，嗣經本院命聲請人提出於本條例施行後，已提出申請書
    及備齊應檢附文件（附件包括前置協商申請書、身分證正反
    面影本、財產及收入狀況說明書、債權人清冊、近 2年度國
    稅局所得及財產資料清單、近 3個月薪資證明及勞保投保資
    料等）向最大債權銀行申請協商之證明、最大金融機構債權
    收受申請書及附件之證明（如回執等），然聲請人於98年 5
    月20日所提出之補正狀上，仍僅稱「聲請人於債務清理條例
    實施後，依債務清理條例第 151條之規定，提出本人之債權
    人清冊及債務清償方案一份，並依規定向最大債權銀行請求
    共同協商債務清償方案。」等語，並未提出聲請人已備齊前
    揭應檢附之文件向台新銀行申請前置協商之證明，是以本件
    聲請人固曾向台新銀行申請前置協商，惟並未依台新銀行之
    要求提供前置協商所需之相關文件應可認定。又本院衡量債
    務人對於金融機構因消費借貸、自用住宅借款、信用卡或現
    金卡所負欠之債務，其法律關係較為單純明確，且金融機構
    並已訂有債務協商機制，如能協商成立，債務人即不需依本
    條例聲請更生或清算，可疏減法院負擔，有效分配司法資源
    ，並使債務人得自主解決其債務，是以台新銀行要求聲請人
    提出申請協商所需之相關文件，係為促成協商方案形成而於
    適當範圍令聲請人配合提出，有其必要性，然聲請人知悉申
    請文件不符規定，本應補正相關文件而無正當理由，竟不予
    補正，自不得執此可歸責於己之事由，主張台新銀行拒絕協
    商。從而，依上說明，本件聲請人應視為自始未申請協商，
    遑論有何台新銀行拒絕協商之情形。準此，本件聲請人聲請
    更生，既未遵循本條例第151條第1項規定，先與全體金融機
    構債權人完成債務協商程序，即逕向本院提出更生聲請，顯
    係違背本條例之立法意旨，且上開欠缺又屬無從補正，自應
    駁回其更生之聲請。
四、依消費者債務清理條例第8 條、第15條，民事訴訟法第95條
    、第78條之規定，爰裁定如主文。
中    華    民    國    98    年    6    月    23    日
                  民事庭法  官  林玉珮
以上正本係照原本作成。
如對本裁定抗告，應於本裁定送達後10日內，向本院提出抗告狀
，並繳納抗告費新臺幣1000元。
中    華    民    國    98    年    6    月    23    日
                        書記官  洪福基


司法院資訊處製作；財團法人民間司法改革基金會備份。
